【裁判字號】    90,家續,3
【裁判日期】    900626
【裁判案由】    離婚
【裁判全文】
臺灣臺中地方法院民事判決  九十年度家續字第三號
    原      告  乙○○
    送達代收人  黃耀南
    被      告  甲○○
    訴訟代理人  莊金榮
右當事人間請求履行同居事件，被告於和解成立後，請求續行審判，本院判決如左：
    主    文
請求駁回。
請求費用由被告負擔。
    理    由
一、按和解後請求繼續審判，須和解有無效或得撤銷之原因者，當事人始得為之。又繼續審
    判之請求，顯無理由者，得不經言詞辯論，以判決駁回之，此觀民事訴訟法第三百八十
    條第二項及同條第三項準用同法第五百零二條第二項之規定自明。
    復按，「民法第八十八條第一項所謂意思表示之錯誤，表意人得撤銷之者，以其錯誤係
    關於意思表示之內容為限，該條項規定甚明。兩造成立之訴訟上和解，既未以被上訴人
    收回系爭房屋，以供自住及開設診所之需，為上訴人遷讓之內容，則縱使如上訴人所稱
    在和解當時，因誤信被上訴人主張收回系爭房屋，以供自住及開設診所之需為真實，致
    所為遷讓之意思表示顯有錯誤云云，亦與上開條項得為撤銷意思表示錯誤之要件不符，
    仍不得執此指該項和解有得撤銷之原因，而為請求繼續審判之理由。」又「和解契約成
    立後，除當事人之一方對於重要之爭點有錯誤而為和解者外，不得以錯誤為理由聲請撤
    銷之，此觀民法第七百三十八條之規定至明。從而倘無民事訴訟法第三百八十條第二項
    之情形，自無繼續審判之可言。」最高法院四十三年臺上字五七０號及五十二年臺上字
    五００號分別著有判例可資參照。復按民事訴訟法第五百七十三條第一項所定，起訴前
    應經法院調解之離婚之訴，當事人未經調解即行起訴者，依同條第二項準用同法第四百
    二十四條第二項，固視其起訴為調解之聲請，惟第一審法院未行調解程序，仍作為起訴
    而已為終局判決者，其調解之欠缺應認為已經補正，當事人不得以此為上訴理由，最高
    法院二三年上字第五０二號判例意旨可資參照。上開判例於同居之訴未經調解已為終結
    判決或已確定判決有同一效力之和解亦有適用餘地。
二、經查，本件原告起訴主張兩造夫妻關係現仍存續中，被告於民國九十年二月九日無故離
    家出走，迄今不履行同居義務，訴請本院判令被告履行同居義務，被告於訴訟中以原告
    未提供家中鑰匙及未給生活費外，甚而要求被告須將薪資所得提出供婆家使用，其返回
    娘家自有正當理由，經本院勸諭兩造和解讓步，於公開法庭達成和解，其和解條件為「
    壹、被告願與原告同居台中縣大甲鎮○○路四五二巷五六號六樓。貳、原告同意給被告
    原告家的鑰匙壹付，每月五日給付被告生活費新台幣壹萬元（最遲於六個月內給付），
    並不向被告索取薪水，且不毆打或侮辱被告。參、原告如未履行第二項任何承諾時，無
    條件同意與被告離婚，並賠償被告新台幣二百萬元。肆、被告保證原告履行第二項條件
    時，被告不會無理取鬧或無故離家出走。伍、被告如未履行第四項任何承諾時，無條件
    同意與原告離婚，並賠償原告新台幣二百萬元。陸、原告其餘請求拋棄。柒、訴訟費用
    各自負擔。
    」。被告於請求續行審判狀中，主張和解內容第二項對聲請人實無保障，其不毆打或侮
    辱聲請人之承諾，更猶如空中劃餅，因原告對聲請人承諾頗多，無一兌現，聲請人迄仍
    無安全感而與原告同居，聲請人為一介弱女子，學識不高，無社會經驗，本院驟然進行
    不公開之秘密調解，致其陷於急迫輕率中當庭與原告之和解，自得依法撤銷，又當日被
    告擬當庭推舉其父莊金榮到場協同調解，本院將之驅逐庭外等語，因認上開和解顯非適
    法等語。然本件於九十年五月三日進行公開言詞辯論時，除兩造在場外，復訊問證人柯
    秋英、陳素玉，並詢問兩造對於證人陳述之意見，兩造亦表示無意見，經本院依被告之
    抗辯，即原告未提供家中鑰匙及未給生活費外，甚而要求被告須將個人薪資所得提供婆
    家使用，其返回娘家自有正當理由」之重要爭點，加以勸諭兩造和解，因而成立上開和
    解內容，觀上開和解內容貳、參，即針對被告之抗辯內容而為和解，和解內容參、肆則
    係應原告要求，確保於原告履行和解條件時，被告未依和解內容壹即返家與原告同居，
    基於平等原則列入，何來無效或得撤銷原因？況原告未來是否不會毆打被告或要求被告
    提出薪資所得以供家用，係屬未來之事，與本件和解是否無效或得撤銷無涉。
    此外，被告又未能舉證證明其於和解時有何陷於急迫、輕率中所為，而有無效或得撤銷
    原因。至當日公開言詞辯論時，被告之父雖隨同到庭，但未提出民事委任狀，被告亦未
    表明要委任其父莊金榮為訴訟代理人，況此與被告主張之和解有無效或得撤銷原因無涉
    。復查，本件履行同居之訴，雖未經調解程序，惟既已達成和解，而和解成立與終局之
    確定判決有同一效力，揆諸上開最高法院判例意旨，被告自不得執此為續行訴訟之理由
    。從而，本件被告請求續行審判，顯無理由，應爰不經言詞辯論，逕為駁回。
三、據上論結，本件原告聲請為無理由，依民事訴訟法第三百八十條第三項、第五百零二條
    第二項、第七十八條裁定決如主文。
中        華        民        國   九十     年      六       月    二十六     日
                                      臺灣臺中地方法院家事法庭
~B法      官  陳學德
右為正本係照原本作成
如對本判決上訴，須於判決送達後二十日內，向本院提出上訴狀，同時表明上訴理由；如已
於本判決宣示後送達前提起上訴者，應於判決送達後十日內補具上訴理由（上訴僅得以判決
適用法規顯有錯誤為理由，並按他造當事人之人數附繕本）。
中        華        民        國   九十     年      六       月    二十九     日
~B法院書記官


司法院資訊處製作；財團法人民間司法改革基金會備份。
